【裁判字號】    97,訴,1552
【裁判日期】    980121
【裁判案由】    侵權行為損害賠償
【裁判全文】
臺灣臺南地方法院民事判決              97年度訴字第1552號
原      告  乙○○
被      告  甲○○
上列被告因過失傷害案件，原告提起刑事附帶民事訴訟請求侵權
行為損害賠償，經本院交通法庭移送前來，本院於民國98年1月7
日言詞辯論終結，判決如下：
    主    文
被告應給付原告新台幣壹拾捌萬參仟捌佰玖拾參元。
原告其餘之訴駁回。
訴訟費用由被告負擔十分之四，餘由原告負擔。
本判決原告勝訴部分得假執行。
    事實及理由
一、按訴狀送達後，原告不得將原訴變更或追加他訴，但擴張或
    減縮應受判決事項之聲明者，不在此限，民事訴訟法第255
    條第1項第3款定有明文。本件原告於起訴時原請求被告應給
    付新台幣（下同）683,359元，嗣於起訴狀繕本送達後，將
    請求金額減縮為448,359元，此屬減縮應受判決事項之聲明
    ，核與民事訴訟法第255條第1項第3款規定，尚無不合，應
    予准許，合先敘明。
二、原告起訴主張：
（一）被告於民國97年4月12日下午5時50分，駕駛車牌號碼6803
      ─GF號自小客車，沿臺南市○○區○○路由南往北方向行
      駛，駛至南門路117號前，原應注意汽車停車時，應依車
      輛順行方向緊靠道路右側，其右側前後輪胎外側距離路面
      邊緣不得逾40公分，及臨時停車而開啟車門時，應注意後
      方有否來車，並讓其他車輛先行，竟疏未注意及此，將該
      車輛未緊靠道路右側停放，而右側前後輪胎外側距離路面
      邊緣2公尺，遠逾法定之40公分限制，並貿然開啟車門下
      車，適有原告騎乘車牌號碼ZCQ─937號輕型機車，由同向
      後方駛至，見狀煞避不及，撞及上開小客車之車門，並致
      原告再與同向後方由訴外人蔡淑玲所騎乘之車牌號碼HQL
      ─039號輕型機車發生擦撞，致原告受有尾椎骨折、尾椎
      瘀傷、右上臂挫傷併瘀傷之傷害。
（二）原告因被告之侵權行為受有以下損害，爰依侵權行為之法
      律關係請求被告賠償：
（１）門診及掛號費：3,384元。
（２）檢驗光碟片：600元。
（３）至台南市立醫院門診之車資：1,175元。
（４）許家骨科之治療費7,200元、車資36,000元。
（５）不能工作之損失：原告因上開傷勢自97年4月12日起至同
      年12月止共8個月無法工作，依原告月薪25,000元計算，
      共損失20萬元。
（６）精神慰撫金：原告因上開傷勢，精神上受有極大之痛苦，
      爰請求被告賠償精神慰撫金20萬元。
（三）並聲明：被告應給付原告448,359元。
三、被告則以：原告的傷勢並無讓許家骨科治療之必要。原告請
    求不能工作損失之期間過長。原告請求之精神慰撫金過高云
    云，資為抗辯。並聲明：原告之訴駁回。
四、兩造不爭執之事實：
（一）被告於97年4月12日下午5時50分，駕駛車牌號碼6803─GF
      號自小客車，沿臺南市○○區○○路由南往北方向行駛，
      駛至南門路117號前，原應注意汽車停車時，應依車輛順
      行方向緊靠道路右側，其右側前後輪胎外側距離路面邊緣
      不得逾40公分，及臨時停車而開啟車門時，應注意後方有
      否來車，並讓其他車輛先行，竟疏未注意及此，將該車輛
      未緊靠道路右側停放，而右側前後輪胎外側距離路面邊緣
      2公尺，遠逾法定之40公分限制，並貿然開啟車門下車，
      適有原告騎乘車牌號碼ZCQ─937號輕型機車，由同向後方
      駛至，見狀煞避不及，撞及上開小客車之車門，並致原告
      再與同向後方由訴外人蔡淑玲所騎乘之車牌號碼HQL─039
      號輕型機車發生擦撞，致原告受有尾椎骨折、尾椎瘀傷、
      右上臂挫傷併瘀傷之傷害。
（二）原告因上開傷勢於台南市立醫院支出醫療費用3,384元、
      檢驗光碟片費用600元。
（三）原告因上開傷勢至台南市立醫院門診，共支出必要交通費
      用1,175元。
（四）原告國小畢業，現於利利贈品行擔任外務，每月收入25,0
      00元，名下有現值1,041,244元之不動產2筆。被告高職畢
      業，現於可成公司擔任助理技術員，每月收入約25,000元
      ，名下有汽車1輛及現值52,357元之不動產1筆。
（五）原告已受領汽車強制責任險理賠31,266元。
五、得心證之理由：
    本案爭執之關鍵在於：原告得否請求至許家損傷接骨所（許
    家骨科）治療之醫療費用及車資？原告因上開傷勢不能工作
    之期間為何？原告請求之精神慰撫金是否過高？經查，
（一）按因故意或過失不法侵害他人之權利者，負損害賠償責任
      。不法侵害他人之身體或健康者，對於被害人因此喪失或
      減少勞動能力或增加生活上之需要時，應負損害賠償責任
      。不法侵害他人之身體、健康、名譽、自由、信用、隱私
      、貞操，或不法侵害其他人格法益而情節重大者，被害人
      雖非財產上之損害，亦得請求賠償相當之金額，民法第18
      4條第1項前段、第193條第1項、第195條第1項分別定有明
      文。被告疏未注意汽車停車時，應依車輛順行方向緊靠道
      路右側，其右側前後輪胎外側距離路面邊緣不得逾40公分
      ，及臨時停車而開啟車門時，應注意後方有否來車，並讓
      其他車輛先行，竟貿然開啟車門，肇致本件車禍，被告就
      本件車禍之發生應負過失責任，已如前述，又被告之過失
      行為與原告身體受傷結果間有相當因果關係，被告自應負
      侵權行為損害賠償責任甚明。爰就原告請求之項目及金額
      逐次審酌如下：
（１）醫藥費用：原告主張因上開傷害於台南市立醫院支出醫療
      費用3,384元、檢驗光碟片費用600元，為被告所不爭執，
      原告此部分之請求，自應准許。至原告請求許家損傷接骨
      所（許家骨科）之治療費用，因許家損傷接骨技術員許允
      不具醫師資格，其對原告傷勢所為之行為，難認係原告上
      開傷害之必要醫療行為，故原告請求許家損傷接骨所之治
      療費用7,200元，不能准許。
（２）交通費：原告主張因上開傷害搭乘計程車至台南市立醫院
      治療，共支出計程車車資1,175元，為被告所不爭執，原
      告此部分之請求，自應准許。另許家損傷接骨技術員許允
      對原告傷勢所為之行為，難認係原告上開傷害之必要醫療
      行為，業如前述，則原告請求至許家損傷接骨所治療所支
      出之計程車車資36,000元，自不能准許。
（３）不能工作損失：原告主張其因上開傷勢須休養8個月無法
      工作，然為被告所否認，並以：醫生說原告傷勢沒那麼嚴
      重等語置辯。經查，原告之上開傷勢預估約需2個月之休
      息，才能正常工作，此有台南市立醫院97年11月26日南市
      醫字第0970000876號函1份在卷可稽，本院審視原告之傷
      勢並參酌上開函文內容，認原告之上開傷勢僅須休養2個
      月即能正常工作，就超過2個月部分，原告請求被告賠償
      其喪失勞動能力之損失，不能准許。以原告月薪25,000元
      計算，原告請求被告賠償其不能工作之損失50,000元（25
      000×2＝50000），為有理由，逾此部分之請求，自屬無
      據。
（４）精神慰撫金：原告因被告之傷害行為受有尾椎骨折、尾椎
      瘀傷、右上臂挫傷併瘀傷之傷害，精神上自受有極大之痛
      苦，原告依據民法第195條之規定請求被告賠償其非財產
      上之損害，即屬有據。查原告國小畢業，現於利利贈品行
      擔任外務，每月收入25,000元，名下有現值1,041,244元
      之不動產2筆。被告高職畢業，現於可成公司擔任助理技
      術員，每月收入約25,000元，名下有汽車1輛及現值52,35
      7元之不動產1筆，為兩造所不爭執，並有稅務電子閘門財
      產所得調件明細表2份附卷可稽。本院審酌兩造之身分、
      教育程度、經濟能力、社會地位及原告所受之傷害等一切
      情狀，認原告請求之精神慰撫金以16萬元為適當。
（５）綜上，原告請求被告賠償215,159元（3384＋600＋1175＋
      50000＋160000＝215159），為有理由，逾此部分之請求
      ，為無理由。
（二）按被保險汽車發生汽車交通事故，受益人得在本法規定之
      保險金額內，直接向保險人請求保險金；保險人依本法規
      定給付之保險金，視為加害人或被保險人損害賠償金額之
      一部分，加害人或被保險人受賠償請求時，得扣除之，強
      制汽車責任保險法第28條及第30條分別定有明文。查原告
      已依強制汽車責任保險法之規定向強制汽車責任保險之保
      險人富邦產物保險股份有限公司領取保險金31,266元，業
      如前述，揆諸前開說明，被告自得將原告所受領之上開保
      險金，視為應給付賠償額之一部分予以扣除，則原告得請
      求被告賠償之金額為183,893元（000000－00000＝183893
      ）。
六、綜上所述，原告依侵權行為之法律關係，請求被告給付原告
    183,893元，為有理由，應予准許，逾此所為之請求，為無
    理由，應予駁回。
七、本判決原告勝訴部分所命給付之金額未逾50萬元，應依職權
    宣告假執行。
八、訴訟費用負擔之依據：民事訴訟法第79條。
中    華    民    國    98    年     1    月    21    日
                  民事第一庭    法  官  蘇正賢
以上正本係照原本作成
如對本判決上訴，須於判決送達後20日內向本院提出上訴狀
中    華    民    國    98    年     1    月    21    日
                                書記官  陳美萍


司法院資訊處製作；財團法人民間司法改革基金會備份。
